【裁判字號】    99,易,1558
【裁判日期】    990621
【裁判案由】    竊盜
【裁判全文】
臺灣臺中地方法院刑事判決              99年度易字第1558號
公  訴  人  臺灣臺中地方法院檢察署檢察官
被      告  甲○○
上列被告因竊盜案件，經檢察官提起公訴（99年度偵字第5079號
），被告於本院準備程式中就被訴之事實為有罪之陳述，經本院
合議庭裁定由受命法官獨任進行簡式審判程式審理，判決如下：
    主      文
甲○○犯刑法第三百二十條第一項之罪，處有期徒刑肆月，如易
科罰金，以新臺幣壹仟元折算壹日。又犯刑法第三百二十一條第
一項第一款、第二款之罪，處有期徒刑陸月，如易科罰金，以新
臺幣壹仟元折算壹日。應執行有期徒刑玖月，如易科罰金，以新
臺幣壹仟元折算壹日。
    事實及理由
壹、程序方面
    刑事訴訟法第273條之1第1 項規定除被告所犯為死刑、無期
    徒刑、最輕本刑為3 年以上有期徒刑之罪或高等法院管轄第
    一審案件者外，於審判期日前之程序進行中，被告先就被訴
    事實為有罪之陳述時，審判長得告知被告簡式審判程序之旨
    ，並聽取當事人、代理人、辯護人及輔佐人之意見後，裁定
    進行簡式審判程序。查本案被告甲○○被訴竊盜案件，非前
    開不得進行簡式審判程序之案件，經被告於本院審理時就被
    訴之事實為有罪之陳述，且經本院告知被告簡式審判程序之
    旨，聽取被告及檢察官之意見後，爰依刑事訴訟法第273 條
    之1 第1 項規定裁定改依簡式審判程序審判之，先予敘明。
貳、實體方面
一、犯罪事實：
（一）甲○○前於民國74年間，因違反槍砲彈藥刀械管制條例案
      件，經本院判處有期徒刑9 月確定；復於80年間，因違反
      槍砲彈藥刀械管制條例、麻醉藥品管理條例案件，經本院
      判處有期徒刑8 月、6 月，定其應執行之刑有期徒刑1 年
      確定；又於81年間，因違反肅清煙毒條例案件，經本院判
      處有期徒刑3 年2 月確定；繼於86年間因贓物案件，經本
      院判處有期徒刑4 月確定（上開案件均已執行完畢）。再
      於86年間，因盜匪案件，經臺灣彰化地方法院判處有期徒
      刑7 年6 月確定；另於87年間因殺人未遂案件，經法院判
      處有期徒刑5 年2 月確定；又於87年間，因違反槍砲彈藥
      刀械管制條例、偽造文書案件，經本院判處有期徒刑6 月
      、3 月，定其執行之刑為有期徒刑8 月確定，經減刑為有
      期徒刑3 月、1 月又15日，並與前揭盜匪、殺人未遂案件
      所處之有期徒刑7 年6 月、5 年2 月定應執行之刑為有期
      徒刑12年9 月確定，經送監執行，於97年4 月23日假釋出
      監，指揮書執畢日為100 年10月20日，現仍在假釋期間（
      本件不構成累犯）。詎其仍不知悔改，復意圖為自己不法
      之所有，先後為下列行為：
    1.甲○○於99年2 月12日凌晨5 時10分許，在丙○○位於臺
      中市○○區○○路122 號店面前，見該處僅用帆布拉下，
      遂以手將帆布掀開，進入該店面，竊取如附表編號1 物品
      價值欄、物品名稱欄、數量欄所示價值之物品及數量（業
      經發還丙○○）。得手後，藏放在其所駕駛之車牌號碼59
      65-GN號自用小客車後車廂內，逃離現場。
    2.甲○○於99年2 月19日凌晨4 時許，在臺中縣大雅鄉○○
      路○ 段255 巷40號乙○○之住處後方，自防火巷進入該處
      3 樓窗戶，並見窗戶未上鎖，遂將窗戶推開爬入屋內，竊
      取如附表編號2 至6 物品價值欄、物品名稱欄、數量欄所
      示價值之物品及數量。並將竊得之如附表編號2 、3 所示
      物品藏放在臺中市○區○○路1 段125 號6 樓之3 住處內
      ，至竊得之如附表編號4 至6 所示物品，則以新臺幣（下
      同）1,500 元價格販售予臺中市○○路與太原路口之跳蚤
      市場變賣。
    3.嗣於99年2月10日晚上9時許，甲○○駕駛上開車輛行經臺
      中市○區○○路與梅川西路交叉路口，因交通違規為警攔
      查，並扣得其所駕駛車輛之後車廂內如附表編號1 所示之
      物品。另甲○○在有調查犯罪權之機關或人員發覺其上開
      犯罪事實（一）2.犯行前，主動向員警坦承該部分犯罪行
      為，自首而接受裁判，並於其位於臺中市○區○○路1 段
      125 號6樓之3室內，扣得上開如附表編號2、3所示之物品
      （均業經發還乙○○）。
（二）案經臺中市警察局第一分局報告臺灣臺中地方法院檢察署
      檢察官偵查起訴。
二、上開犯罪事實業據被告甲○○於警詢時、偵查中及本院審理
    時均坦承不諱，核與證人即被害人丙○○、乙○○於警詢時
    證述內容情節大致相符，並有臺中市警察局第一分局繼中派
    出所搜索扣押筆錄、贓物認領保管單各2 份、現場圖、職務
    報告各1 份、刑案現場採證照片12張在卷可稽，足認被告之
    任意性自白均核與事實相符。至被告於偵查中及本院審理時
    辯稱：「無敵牌語言翻譯機1臺、CROSS牌10KT原子筆1 支、
    CROSS牌18KT原子筆對筆2支，是我丟掉的，不是我賣掉的」
    云云。經查，被告就上開物品是否變賣乙節，先後於警詢時
    供稱：「我以新臺幣1,500元之代價，將CROSS牌10KT原子筆
    1支、CROSS牌18KT原子筆對筆2支、無敵牌語言翻譯機1臺買
    給一名年約40歲之男子，該名男子特徵為40歲上下、中等身
    材、皮膚黝黑、約170 公分高，我不知道該名男子之年籍、
    聯絡方式，我只是將贓物帶到跳蚤市場賣給不特定人而已」
    、「銷贓後所得之新臺幣1,500 元已經花完了」等語；復於
    及偵查中供稱：「原子筆、翻譯機我變賣了」等語（見警卷
    第8 頁、偵查卷第16頁），足見被告對於變賣經過、交易對
    象均能詳細陳述，本件被告所竊得之無敵牌語言翻譯機1 臺
    、CROSS牌10KT原子筆1支、CROSS牌18KT原子筆對筆2支應為
    被告變賣無訛，是被告前揭所辯，並無可採。本案事證明確
    ，被告犯行堪以認定，應依法論處。
三、按刑法第321 條第1 項第2 款所謂其他安全設備，係指門扇
    、牆垣以外之防閑設備而言，鐵窗及一般窗戶既具有防閑之
    效用，依社會通常觀念，均屬維護安全之防盜設備，是踰越
    鐵窗、一般窗戶並自該處入屋行竊，自應論以刑法第321 條
    第1 項第2 款之踰越安全設備竊盜罪。又刑法第321 條第1
    項第2 款之「毀越」，指毀壞與踰越二種情形。復按毀越門
    扇而入室行竊，其越入行為即屬侵入住宅，已結合於所犯加
    重竊盜之罪質中，無更行構成侵入住宅罪之理（最高法院著
    有27年上字第1887號裁判可資參照），故本件被告所為上開
    踰越其他安全設備進入被害人等住宅行竊，其越入行為即屬
    侵入住宅，已結合於所犯加重竊盜之罪質中，無須更論以刑
    法第306 條第1 項之無故侵入住宅罪，併此敘明。核被告所
    為上開犯罪事實（一）1.，係犯刑法第320 條第1 項之竊盜
    罪。上開犯罪事實（一）2.，係犯刑法第321 條第1 項第1
    款、第2 款之踰越其他安全設備於夜間侵入住宅竊盜罪。其
    所犯2 次竊盜犯行，犯意各別、行為互殊，應予分論併罰。
    次按刑法第62條所謂發覺，固非以有偵查犯罪職權之機關或
    人員確知其人犯罪無誤為必要，而於對其發生嫌疑時，即得
    謂為已發覺，但此項對犯人之嫌疑，仍須有確切之根據得為
    合理之可疑者，始足當之，若單純主觀上之懷疑，要不得謂
    已發生嫌疑（最高法院88年度台上字第4139號判決意旨參照
    ）。經查，本件係員警於99年2月20日晚間9時許，在臺中市
    ○區○○路與梅川西路口，發現被告交通違規，經警盤查發
    現被告有多項前科，並為槍砲案列管之治安顧慮人口，經警
    徵得被告同意帶同員警至其住處（臺中市○區○○路1段125
    號6樓之3）查看，經警詢問屋內有無違禁物品，被告始坦承
    犯罪事實（一）2.之犯行，故員警於發現被告因交通違規而
    予以盤查前，並不知被告有如犯罪事實（一）2.之竊盜犯行
    ，係被告同意搜索其住處後，經員警詢問時始自承犯行乙節
    ，有職務報告1紙在卷可參（見警卷第4頁），是以員警為執
    行交通稽查目的，盤查被告時，就被告是否涉犯竊盜罪嫌，
    並無確切根據，被告於有偵查犯罪職權公務員未發覺犯罪前
    ，自首其犯罪事實（一）2.之竊盜犯行無誤，且本院顯見其
    有真誠悔悟之心，是依刑法第62條前段，減輕其刑。爰審酌
    被告有多項竊盜前科，素行不良，此有上開臺灣高等法院被
    告前案紀錄表在卷可憑，竟不思以正當方式賺取財富，為圖
    一己私利及方便而竊取他人財物，暨其犯罪之動機、目的、
    手段、竊得財物之價值、所為危害社會安全秩序，並侵害他
    人財產法益，所竊取之物品部分並已由被害人丙○○、乙○○分別領回（詳如附表），及犯罪後坦承犯行，犯後態度良
    好等一切情狀，各量處如主文所示之刑，並均諭知易科罰金
    之折算標準，暨定其應執行之刑。另按98年12月30日新修正
    之刑法第41條第8項規定：「第1項至第4項及第7項之規定，
    於數罪併罰之數罪均得易科罰金或易服社會勞動，其應執行
    之刑逾6月者，亦適用之」，因修正前刑法第41條第2項業經
    司法院釋字第662號解釋宣告自98年6月19日起失其效力，而
    新修正之刑法第41條第8項係依釋字第662號解釋意旨予以明
    文化，是本案得逕依上開新法規定予以適用，無庸新舊法比
    較，本件被告所犯如犯罪事實（一）1.、2.各罪之法定本刑
    既均為最重本刑5 年以下有期徒刑之罪，且宣告刑亦均未逾
    有期徒刑6月，本院所定之應執行之刑縱逾6月，亦應由本院
    依法諭知易科罰金之折算標準，併此敘明。
四、至被告辯解其所犯之犯罪事實（一）1.之竊盜犯行部分，亦
    有自首規定減輕其刑之適用等情，惟按刑法第62條業已將自
    首之規定修正為得減輕其刑，其修法理由為：「自首之動機
    不一而足，有出於內心悔悟者，有由於情勢所迫者，亦有基
    於預期邀獲必減之寬典者。對於自首者，依現行規定一律必
    減其刑，不僅難於獲致公平，且有使犯人恃以犯罪之虞。在
    過失犯罪，行為人為獲減刑判決，急往自首，而坐令損害擴
    展之情形，亦偶有所見。是必減主義，在實務上難以因應各
    種不同動機之自首案例。惟得減主義，既可委由裁判者視具
    體情況決定減輕其刑與否，運用上較富彈性，真誠悔悟者可
    得減刑自新之機，而狡黠陰暴之徒亦無所遁飾，可符公平之
    旨，宜予採用。」，本件係員警於99年2月20日晚間9時許，
    在臺中市○區○○路與梅川西路口，發現被告為槍砲案列管
    之治安顧慮人口，經得被告同意後，由被告陪同檢視其所駕
    駛之車牌號碼為5965-GN 號自用小客車，並於該車後行李箱
    內發現如附表編號（一）1.所示之物，經警詢問來源及用途
    ，被告猶豫後始坦承犯罪事實（一）1.之犯行等情，有員警
    職務報告1份在卷可憑（見警卷第4頁），顯見當時員警已根
    據現場被告言詞閃爍、前有贓物前案紀錄、盤查當時被告陳
    述該封口機之來源與被告之職業不符暨其辦案經驗等而為該
    封口機係被告行竊所得之合理質疑，並非無確切根據之單純
    主觀上懷疑，是查獲員警既已根據當時現場客觀情狀，因而
    先合理質疑被告涉嫌行竊，被告方予以吐實，則此部分縱可
    認被告係自首，亦係迫於當時之情勢，始坦白犯行，非具主
    動上之真誠悔悟，依前揭修法理由，爰不適用自首規定減輕
    其刑，附此敘明。
據上論斷，應依刑事訴訟法第273 條之1 第1 項、第299 條第 1
項前段，刑法第320 條第1 項、第321 條第1 項第1 款、第2 款
、第62條前段、第41條第1 項前段、第8 項、第51條第5 款，刑
法施行法第1 條之1 第1 項、第2 項前段，判決如主文。
本件經檢察官丁○○到庭執行職務。
中    華    民    國    99    年    6     月    21    日
                  刑事第四庭  法  官  潘曉玫
以上正本證明與原本無異。
如不服本判決應於收受判決後10日內向本院提出上訴書狀，並應
敘述具體理由；其未敘述上訴理由者，應於上訴期間屆滿後20日
內向本院補提理由書（均須按他造當事人之人數附繕本）「切勿
逕送上級法院」。
告訴人或被害人對於判決如有不服具備理由請求檢察官上訴者，
其上訴期間之計算係以檢察官收受判決正本之日期為準。
                              書記官  張齡方
中    華    民    國    99    年    6     月    21    日
附錄本案論罪科刑法條全文
中華民國刑法第320條
（普通竊盜罪、竊佔罪）
意圖為自己或第三人不法之所有，而竊取他人之動產者，為竊盜
罪，處5  年以下有期徒刑、拘役或 5 百元以下罰金。
意圖為自己或第三人不法之利益，而竊佔他人之不動產者，依前
項之規定處斷。
前二項之未遂犯罰之。
中華民國刑法第321條
（加重竊盜罪）
犯竊盜罪而有左列情形之一者，處 6 月以上、 5 年以下有期徒
刑：
一、於夜間侵入住宅或有人居住之建築物、船艦或隱匿其內而犯
    之者。
二、毀越門扇、牆垣或其他安全設備而犯之者。
三、攜帶兇器而犯之者。
四、結夥三人以上而犯之者。
五、乘火災、水災或其他災害之際而犯之者。
六、在車站或埠頭而犯之者。
前項之未遂犯罰之。
附表：
┌─┬────┬──┬─────┬─────┬────┐
│編│物品名稱│數量│ 物品價值 │  所有人  │是否發還│
│號│        │    │（新臺幣）│          │被害人  │
├─┼────┼──┼─────┼─────┼────┤
│1 │益芳牌智│1臺 │15,000元  │丙○○    │是      │
│  │慧型封口│    │          │          │        │
│  │機      │    │          │          │        │
├─┼────┼──┼─────┼─────┼────┤
│2 │歌林牌銀│1臺 │15,000元  │乙○○    │是      │
│  │色23吋液│    │          │          │        │
│  │晶電視  │    │          │          │        │
├─┼────┼──┼─────┼─────┼────┤
│3 │ACER牌黑│1臺 │3,000元   │乙○○    │是      │
│  │色筆記型│    │          │          │        │
│  │電腦    │    │          │          │        │
├─┼────┼──┼─────┼─────┼────┤
│4 │CROSS 牌│1支 │1,500元   │乙○○    │否      │
│  │10KT原子│    │          │          │        │
│  │筆      │    │          │          │        │
├─┼────┼──┼─────┼─────┼────┤
│5 │CROSS 牌│2支 │4,500元   │乙○○    │否      │
│  │18KT原子│    │          │          │        │
│  │筆對筆  │    │          │          │        │
├─┼────┼──┼─────┼─────┼────┤
│6 │無敵牌語│1臺 │8,000元   │乙○○    │否      │
│  │言翻譯機│    │          │          │        │
└─┴────┴──┴─────┴─────┴────┘

司法院資訊處製作；財團法人民間司法改革基金會備份。
